---
title: "Abejas analisis con los datos del articulo influencia de edad y la del simbionte del intestino posterior commensalibacter"
author: "LCCM"
date: "2025-05-26"
output: html_document
---
Este articulo habla de la calidad de abejas reina apis mellifera explorando la influencia de la edad y su simbionte 
su abundancia es mayor en en reinas jovenes que en viejas y se le asocian genes expresados diferecialmente 
e identifican interacciones complejas entre edad, microbioma y expresion genica.  se muestrean 40 reinas con criterios de colonias robustas sin signos de falla y son congeladas a -80C tras su recolecion
se hacen analisis 
las librerias a usar 

```{r}
library("DESeq2")   
library(phyloseq)
library(microbiome)
library(tidyverse)
library(dplyr)
library(dplyr)
library(tibble)
```

# se analizan las bases de datos de un articulo que esta en ncbi 
se descargna las bases de datos que son libre y se realizan 

la lectura de los datos ver que se tiene en esta carpera y se ve lo que son las primera lineas  
```{r}
header_line <- readLines("GSE286382_rawreads_aligned_to_apis.txt/GSE286382_rawreads_aligned_to_apis1.txt", n = 1)
header <- strsplit(header_line, "\t")[[1]]
```
se ven los nombres de cada columna   los datos que tienen lo que es clas y se ve de que esta conformada 
se lee el archivo y se les asignan los nombres que necesito 

```{r}
meta_cols <- grep("^#CLASS:", header)
raw_data <- read.table("GSE286382_rawreads_aligned_to_apis.txt/GSE286382_rawreads_aligned_to_apis1.txt",
                       sep = "\t", header = FALSE, skip = 1, fill = TRUE, quote = "", comment.char = "")



colnames(raw_data) <- header
```

se realiza la metadata que son pues lo datos de expresion genetica y se hace la matrix que sea una mumerica para que se puedan meter las columnas y filas, se elimina clas para solo quedarnos con AGE y CARB para hacerlo mas facil
se ponen los genes como filas y las columnas son las muestras 

```{r}
metadata <- raw_data[ , 1:(length(meta_cols) + 1)] 
expr_data <- raw_data[ , -(1:(length(meta_cols) + 1))]

dim(expr_data)
head(expr_data[ , 1:5])


expr_matrix <- as.matrix(sapply(expr_data, as.numeric))
rownames(expr_matrix) <- metadata$Sample

colnames(metadata) <- gsub("#CLASS:", "", colnames(metadata))  
colnames(metadata) <- make.names(colnames(metadata))  
colnames(metadata)
class(metadata)
metadata <- as.data.frame(metadata)

dim(expr_matrix)


head(rownames(expr_matrix))
head(colnames(expr_matrix))


expr_matrix_t <- t(expr_matrix)
```
w3 hqd3 3l data con las variables que es la edad que presentan en este caso jovenes y viejas y carb que es la abundancia de C.melissae 

y se hace el deseq2 que se va ca a poner un valor ajusta de 0.05 para que se filtren a los que son significativamente expresados de manera diferencial

```{r}
library(DESeq2)


metadata_df <- as.data.frame(metadata)

sample_metadata <- metadata_df %>%
  dplyr::select(Sample, Age, Carb) %>%
  column_to_rownames(var = "Sample")

print(colnames(sample_metadata))

dds <- DESeqDataSetFromMatrix(countData = expr_matrix_t,
                              colData = sample_metadata,
                              design = ~ Age + Carb)
dds <- DESeq(dds)
res <- results(dds)
resOrdered <- res[order(res$padj), ]
head(resOrdered)


resSig <- subset(resOrdered, padj < 0.05)
head(resSig)
```

todo esto se visualiza con un un volcano plot  donde el c es el log2 magnitud del camnio 
y el Y es la significancia estadistica la linea roja o representa el umbral que se eligio de 0.05 
```{r}
library(ggplot2)
res_df <- as.data.frame(res)

ggplot(res_df, aes(x = log2FoldChange, y = -log10(padj))) +
  geom_point(alpha = 0.4) +
  theme_minimal() +
  geom_hline(yintercept = -log10(0.05), color = "red", linetype = "dashed") +
  labs(title = "Volcano plot", x = "log2 Fold Change (Carb)", y = "-log10(padj)")



```

Se tiene estos dato y se obto por hacer un pheatmap 
se normalizan lo que son los datos y se ponen lo nombres de los genes que se analizaron, incluyen lo que es el carb y age, para se rsu relacion con los patrones de expresion  donde se tienen los filtrados significativos  el mapa de colo nosda el color rojo para los de altos expresion positivos, los de azul intenso vaja expresion negativos y los de vlanco casi 0
en cuanto a la edad  joven y viejo en magenta indican su edad y la de carb es la abundancia de C.melissae en cual muestra tonos mas obscuros en la abundancia 
como se ve en este se hace una agrupacion de acuerdo a que tan cercanos son los genes 
se puede ver que las que son mas viejas presentan mas a carb que las que son jovenes en expresiones significativas 



```{r}
library(pheatmap)
norm_counts <- counts(dds, normalized = TRUE)
sig_genes <- rownames(resSig)
norm_counts_sig <- norm_counts[sig_genes, , drop = FALSE]
scaled_counts <- t(scale(t(norm_counts_sig)))
annotation_col <- sample_metadata[, c("Age", "Carb"), drop = FALSE]

pheatmap(scaled_counts,
         annotation_col = annotation_col, 
         cluster_rows = TRUE,           
         cluster_cols = TRUE,            
         show_rownames = FALSE,           
         show_colnames = TRUE,           
         main = "Heatmap of Differentially Expressed Genes (padj < 0.05)",
         color = colorRampPalette(c("blue", "white", "red"))(50),  
         scale = "row",                 
         fontsize = 10)
```


Ahora dada2  se utiliso para ver la calidad de las secuencias que son 42 
el cycle representa la posicion de los nucleotidos  de 0 a 3000
y el quality ya es el de calidad y la probabilidad de error que esta de 0 a 75
puntajes por deaj de 0 son de baja calidad 
cada lina indica la calidad 
verde alta calidad 
natanja media y rojo baja calidad 


```{r}
if (!requireNamespace("BiocManager", quietly = TRUE))
  install.packages("BiocManager")

BiocManager::install("dada2")
library(dada2)
library(ggplot2)
library(dplyr)
library(tidyr)
library(ShortRead)
library(Biostrings)

path <- "C:/Users/crism/Documents/proyecto final robert/proyecto final"
setwd(path)
list.files()
fnFs <- sort(list.files(path, pattern = "\\.fastq\\.gz$", full.names = TRUE))


length(fnFs)  
head(fnFs)    




filt_path <- file.path(path, "filtered")
dir.create(filt_path, showWarnings = FALSE)
filtFs <- file.path(filt_path, basename(fnFs))

plotQualityProfile(fnFs[1:2])
out <- filterAndTrim(fnFs, filtFs,
                     truncLen=250, 
                     maxN=0, maxEE=2, truncQ=2, 
                     compress=TRUE, multithread=TRUE)



errF <- learnErrors(filtFs, multithread=TRUE)


dds <- dada(filtFs, err=errF, multithread=TRUE)


seqtab <- makeSequenceTable(dds)


seqtab.nochim <- removeBimeraDenovo(seqtab, method="consensus", multithread=TRUE)


summary(seqtab.nochim)




```

Conclusiones 
Debido a lo que se encontro en el estudio de que esta bacteria tenia mucha presencia en la abeja y que apartir de ahi decidieron hacer los analisis destaca que si etiene un contribucion en la modulacion fisiologica de la reina y pues una abundancia, lo que nos dice que el envejecimiento de la reina puedde estar ligado a la presencia de este simbionte  y que algunos de los genes que se encuentra son influenciados por este lo que nos da informacion sobre sus mecanismos hasta este momento ligados al envejecimiento. 



Bibliografia 
paginas consultadas 
Copeland DC, Kortenkamp OL, Mott BM, Mason CJ et al. Calidad de la reina de la abeja melífera (Apis mellifera): transcriptomas hospedadores-microbianos que exploran la influencia de la edad y el simbionte del intestino posterior Commensalibacter melissae. Anim Microbiome 2025, 2 de mayo;7(1):41. PMID:  40317035

https://www.ncbi.nlm.nih.gov/Traces/study/?acc=PRJNA1207053&o=acc_s%3Aa&s=SRR31912494,SRR31912495,SRR31912496,SRR31912497,SRR31912498,SRR31912499,SRR31912500,SRR31912501,SRR31912502,SRR31912503,SRR31912504,SRR31912505,SRR31912506,SRR31912507,SRR31912508,SRR31912509,SRR31912510,SRR31912511,SRR31912512,SRR31912513,SRR31912514,SRR31912515,SRR31912516,SRR31912517,SRR31912518,SRR31912519,SRR31912520,SRR31912521,SRR31912522,SRR31912523,SRR31912524,SRR31912525,SRR31912526,SRR31912527,SRR31912528,SRR31912529,SRR31912530,SRR31912531,SRR31912532,SRR31912533,SRR31912534,SRR31912535

https://www.rdocumentation.org/packages/pheatmap/versions/1.0.12/topics/pheatmap
https://benjjneb.github.io/dada2/tutorial.html
https://lashlock.github.io/compbio/R_presentation.html

https://github.com/thelovelab/DESeq2